臺灣高等法院刑事判決　　　　　　　　99年度上訴字第3185號
上　訴　人　臺灣臺北地方法院檢察署檢察官
上　訴　人
即　被　告　陳信忠
選任辯護人　邢越律師
上列上訴人因被告強盜等案件，不服臺灣臺北地方法院99年度訴
緝字第84號，中華民國99年7月15日第一審判決（起訴案號：臺
灣臺北地方法院檢察署98年度偵字第28330號），提起上訴，本
院判決如下：
    主  文
原判決關於加重強盜罪部分，撤銷。
陳信忠意圖為自己不法之所有，結夥三人以上，以強暴、脅迫至
使不能抗拒，而取他人之物，累犯，處有期徒刑柒年貳月，如附
表編號一所示之物，沒收。
其他上訴駁回。
上開撤銷改判部分與上訴駁回部分所處之刑，應執行有期徒刑柒
年捌月，如附表所示之物，均沒收。
    事  實                                                                
一、陳信忠前於民國93年間，因軍法違反職役職責案件，經國防
    部北部地方軍事法院以93年度信審字第286號判決，判處有
    期徒刑1年2月，緩刑2年確定，嗣因其於緩刑期內復犯後述
    案件，經國防部北部地區軍事法院裁定撤銷緩刑確定。95年
    間，陳信忠因竊盜案件，經臺灣臺南地方法院以95年度簡字
    第3416號判決，判處有期徒刑3月確定。其上開二有期徒刑
    ，嗣經臺灣臺南地方法院以裁定減刑並定應執行刑有期徒刑
    8月確定，96年10月1日縮刑執行完畢。陳信忠又因詐欺案件
    ，經臺灣士林地方法院以96年度簡字第541號判決，判處有
    期徒刑6月，減為有期徒刑3月確定，97年7月28日執行完畢
    。
二、陳信忠猶不知悔改，其友人王孟國係陳重達之國中同學，林
    羿秀原係陳重達之女友（陳重達、王孟國、林羿秀所犯本件
    強盜等犯行，業經原法院以99年度訴字第29號判決，各判處
    有期徒刑，並均定應執行刑有期徒刑4年2月確定）。緣林羿
    秀與陳重達因缺錢花用，謀議以林羿秀從事性交易之客人蔡
    正為作為強盜財物之對象，由林羿秀將蔡正為誘至旅館房間
    內，再實行強盜行為，陳重達遂於98年4月21日之前某時點
    ，在臺北市○○○路某處，找王孟國、陳信忠參與，並告知
    相關計畫，王孟國、陳信忠同意參與。陳重達、林羿秀、王
    孟國、陳信忠遂共同意圖為自己不法之所有，基於加重強盜
    、以不正方法由自動付款設備取財及行使偽造私文書、詐欺
    取財之犯意聯絡，由林羿秀於98年4月21日22時許，以其所
    有、如附表編號一所示之SONY ERICSSON牌行動電話手機裝
    入門號0000000000號之SIM卡，撥打電話邀約蔡正為至旅館
    從事性交易，嗣林羿秀、蔡正為二人於翌（22）日零時7、8
    分許同至臺北市中山區○○○路381號9樓之凱微精品旅館開
    房間，林羿秀趁蔡正為進入房間浴室、褪下外褲準備洗澡之
    際，以上開行動電話手機致電在凱微精品旅館另一房間內等
    待且有討論作案流程之陳重達、王孟國、陳信忠三人，告知
    其所在房間號碼，並開啟房門，陳重達、王孟國、陳信忠隨
    即結夥衝入該房間，由陳信忠佯裝為林羿秀之兄，陳重達、
    陳信忠各以「你把衣服脫的只剩內褲，是想對林羿秀怎樣」
    、「今天要如何擺平此事」之語質問蔡正為，再由陳重達、
    陳信忠分別壓制蔡正為之左、右手，將其強押至床上，陳重
    達且將蔡正為所著之內褲撕破以防止其逃脫，林羿秀則經陳
    重達示意離開該房間，蔡正為復被強迫蹲在房間牆角處，並
    遭陳重達、王孟國、陳信忠三人出手推、打（無證據證明成
    傷），陳重達且以行動電話手機強拍蔡正為之裸照，以此等
    強暴、脅迫方式，至使蔡正為不能抗拒後，強取蔡正為所有
    之現金新臺幣（下同）5200元、NATURALLY JOJO牌手錶（價
    值約3千元）1支、汽車駕照1枚、華南商業銀行股份有限公
    司（下簡稱：華南銀行）金融卡1張及洪志中所有、由蔡正
    為保管持有中之臺北富邦商業銀行股份有限公司（下簡稱：
    富邦銀行）全國加油站VISA信用卡1張等物。其間，蔡正為
    被強迫交出上開華南銀行金融卡之密碼，由陳信忠持該華南
    銀行金融卡，至附近之某自動提款機，鍵入密碼，使該自動
    付款設備辨識系統陷於錯誤，誤認其係有正當權源持卡人，
    以此不正方法接續由自動付款設備提款3次，共計提領4萬9
    千元得手。王孟國則另持上開富邦銀行信用卡，前往其擔任
    業績幹部之海派酒店，向不知情之職員邱雄佯稱：因不欲酒
    店客人簽帳，要求客人以上開信用卡刷卡換取現金，以支付
    消費金額云云，再由某知情之真實姓名、年籍不詳之成年人
    在如附表編號二所示之信用卡消費簽帳單商店存根聯上偽造
    「洪志中」之署名1枚，以此方式偽造用以表示洪志中確認
    該信用卡簽帳單上所載之消費金額無誤之私文書後，由王孟
    國持向不知情之海派酒店會計人員行使之，致海派酒店會計
    人員陷於錯誤，而交付王孟國2萬7千元（起訴書誤載為3萬
    元），足以生損害於洪志中、富邦銀行及海派酒店對於信用
    卡持卡人身分核對之正確性。嗣陳信忠、王孟國先後返回凱
    微精品旅館房間與陳重達會合，承前強盜犯意，強取蔡正為
    所有之汽車鑰匙，由陳信忠將蔡正為置於車號DK－0436號自
    用小客車內之ACER牌筆記型電腦1臺強行取走，王孟國則取
    出其要求陳信忠取來之本票，命蔡正為當場簽立票面金額5
    萬元之本票2張及票面金額2萬元之本票5張，陳重達、王孟
    國及陳信忠旋將上開本票取走，並表明會按本票上所載日期
    、面額向蔡正為取款。陳重達、王孟國、陳信忠三人為上揭
    犯行之期間，並曾由陳信忠持手槍造型之打火機抵住蔡正為
    之胸口，出言恫嚇稱：「在你身上開個洞好不好」等語，以
    此脅迫方式，至使蔡正為不能抗拒。嗣陳重達、王孟國、陳
    信忠三人為得以順利離開，遂強逼蔡正為至房間浴室內，將
    身體浸泡於裝滿水之浴缸內，並將蔡正為所有門號00000000
    00號行動電話SIM卡1張折斷（陳重達、林羿秀、王孟國、陳
    信忠所涉毀損罪嫌部分，業據蔡正為撤回告訴，經原審判決
    不受理），以防止其向外界聯絡後，其三人始於同年月22日
    3時55分許一同離去，所得財物則由陳重達、林羿秀、王孟
    國及陳信忠朋分。嗣經蔡正為報警處理，經警循線查悉上情
    。
三、案經被害人蔡正為訴由臺北市政府警察局中山分局移送臺灣
    臺北地方法院檢察署檢察官偵查起訴。
    理  由
壹、相關證據能力之說明：
一、按被告之自白，非出於強暴、脅迫、利誘、詐欺、疲勞訊問
    、違法羈押或其他不正之方法，且與事實相符者，得為證據
    ，刑事訴訟法第156條第1項定有明文。上訴人即被告陳信忠
    對於其自己於原審所為之認罪自白陳述，未主張有何非出於
    自己自由意思之情形，僅稱：是律師叫我先打自白，律師沒
    有強迫我，只有說重點云云（見本院卷第39頁正面、第77頁
    背面、第128頁正面），顯見被告於原審所為之認罪自白，
    係出於其自由意思，並有與辯護人討論，其於原審所為之陳
    述，查與事實相符者，對其本案犯罪事實，自有證據能力。
二、次按被告以外之人於審判外向法官所為之陳述，得為證據；
    被告以外之人於偵查中向檢察官所為之陳述，除顯有不可信
    之情況者外，得為證據，刑事訴訟法第159條之1第1項、第2
    項定有明文。又按共同被告於偵查中受訊問時，該共同被告
    就關於其他共同被告部分之陳述，不論其係以被告身分，抑
    或經轉換為證人經具結所為之陳述，於符合刑事訴訟法第15
    9條之1第2項傳聞例外之規定，均有證據能力（最高法院96
    年度臺上字第5673號、97年度臺上字第1373號、97年度臺上
    字第4370號、第6678號判決意旨參照）。又刑事訴訟法第15
    8條之3規定：「證人、鑑定人依法應具結而未具結者，其證
    言或鑑定意見，不得作為證據。」所謂「依法應具結而未具
    結者」，係指以證人身分作證，應命供前或供後具結，其陳
    述始符合上揭規定而有證據能力。若非以證人身分訊問，即
    與「依法應具結」之要件不合，縱未命其具結，純屬檢察官
    或法官調查證據職權之適法行使，無違法可言，是共同被告
    於檢察官偵查時以被告身分所為之供述，無命其具結之問題
    （最高法院99年度臺上字第5082號、第8097號判決意旨參照
    ）。同理，共同被告於偵查中聲請羈押案件以被告身分接受
    法官訊問所為之陳述，以及於案件起訴繫屬法院後，於準備
    程序及審判程序以被告身分向法官所為之陳述，均無依法應
    具結未具結之問題，依刑事訴訟法第159條之1第1項之規定
    ，亦得為證據。查：原審共同被告陳重達、王孟國、林羿秀
    於偵查期間以被告身分向檢察官所為之陳述，於偵查期間聲
    請羈押案件以被告身分接受法官訊問所為之陳述，以及其等
    於原審各以被告身分所為之陳述，因皆係以被告之地位為供
    述，無「依法應具結而未具結者」之問題，而本件被告及辯
    護人於原審準備及審判程序，原皆承認該等共同被告陳述之
    證據能力（見原審訴緝卷第38至40、40至49頁），上訴至本
    院，被告翻異於原審所為之認罪自白，被告辯護人則以原審
    共同被告陳重達、王孟國、林羿秀於偵查中所為之供述未具
    結為由，主張該三人於偵查中之陳述無證據能力云云（見本
    院卷第39頁正面、第45至46頁），則被告及其辯護人於原審
    及本院顯均未主張原審共同被告陳重達、王孟國、林羿秀於
    偵查中之陳述，有何具體符合刑事訴訟法第159條之1第2項
    所定之顯不可信情況之例外條件存在，被告辯護人所稱之未
    具結，並不可採，此見前述說明自明。再就原審共同被告陳
    重達、王孟國、林羿秀部分，本院亦給予被告及其辯護人詰
    問該三人之機會，保障其詰問權。是原審共同被告陳重達、
    王孟國、林羿秀於檢察官庭訊、偵查期間法官羈押庭訊及原
    審以被告身分所為之陳述，皆有證據能力。
三、復按被告以外之人於檢察事務官、司法警察官或司法警察調
    查所為之陳述，與審判中不符時，其先前之陳述具有較可信
    之特別情況，且為證明犯罪事實存否所必要者，得為證據，
    刑事訴訟法第159條之2定有明文。所謂「為證明犯罪事實存
    否所必要」之要件，係指被告以外之人此項於審判外之陳述
    ，係用以證明犯罪事實存否所不可缺少之證據，但並非以其
    為認定犯罪事實之「唯一」證據為必要；亦即排除該項證據
    ，其犯罪事實即不能得到完全、充分之證明者，該證據即為
    證明犯罪事實存否所「必要」之證據；至於除此證據之外，
    尚有其他證據與之相互佐證、補強時，不得即謂此項證據非
    「證明犯罪事實存否所必要」之證據。又所謂「具有較可信
    之特別情況」（即學理上所稱之「特信性」），包括：證人
    於本案是否具有利害關係，是否採用一問一答方式詢問，以
    及證人於犯罪發生後不久，其對犯罪之狀況記憶猶新，比在
    時間上相隔較久之審判庭所為之證述為可靠，或在檢察事務
    官、司法警察官或司法警察調查中所為之陳述，比法庭上之
    證述更有條理、清楚，更符合客觀情況等。是被告以外之人
    於檢察事務官、司法警察官或司法警察調查中所為之陳述，
    如與其於審判中之陳述不符時，經比較結果，其先前之陳述
    ，相對「具有較可信之特別情況」，且為證明犯罪事實存否
    所「必要」者，基於實體發現真實之訴訟目的，亦例外地賦
    與證據能力。而上開「特信性」及「必要性」要件之存否，
    係屬於對訴訟法事實之證明，以自由證明為已足。查：證人
    即被害人蔡正為於警詢之證述，屬被告以外之人於審判外所
    為之陳述，且與證人蔡正為於審判中之陳述並非完全一致。
    惟證人蔡正為於本院已結證稱：我沒有辦法很清楚是誰做什
    麼動作，警察第一天做的筆錄最正確，我以前所說都是實在
    的等語（見本院筆錄第83頁正面）。顯見證人蔡正為於警詢
    中所為之陳述，因距案發日最近（98年4月22日）或較近（
    98年11月8日），記憶最為或較為深刻，不致因時隔日久遺
    忘案情，發生認知或記憶錯誤之可能性較低，且當時被告尚
    未為警查獲，並未出面（於98年11月8日警詢時，警員僅提
    示陳重達、王孟國、林羿秀三人之照片予蔡正為觀看，對被
    告部分，證人蔡正為則稱：「另一名男子」），是證人蔡正
    為於警詢中，就被告所涉案情，無渲染、誇大之虞，反觀證
    人蔡正為於本院99年12月24日期日作證時，離事發當時已相
    距逾1年半，記憶顯已因時間經過而淡退，此見證人蔡正為
    於本院作證時，多有回答記不得之語自明（見本院卷第78至
    83頁）。是由證人蔡正為於警詢及本院陳述時之外在客觀環
    境比較，應以其於警詢陳述有較可信用之特別情況，且為證
    明被告犯罪存否所必要，就先後陳述不符部分，其警詢筆錄
    依刑事訴訟法第159條之2之傳聞證據例外規定，具有證據能
    力。被告及辯護人於本院爭執證人蔡正為警詢筆錄之證據能
    力，尚不足採。至於證人蔡正為於檢察官偵訊時所為之證述
    ，因檢察官疏未命證人蔡正為具結，本院尚不引為認定事實
    之依據。
四、除以上所述之外，對於本判決下列所引用之其他各項供述證
    據之證據能力，檢察官、被告及其辯護人於原審準備程序及
    審判期日暨本院準備程序及審判程序均未予爭執，而同意作
    為證據（見原審訴緝卷第38至40、40至49頁、本院卷第39頁
    正面、第46頁、第77頁背面、第127至128頁），本院審酌該
    等供述證據並無何違法取得或信用性偏低之情事，且為證明
    被告本案犯罪事實所必要，復屬適當，依刑事訴訟法第159
    條之5之規定，自有證據證據能力。
五、卷附之監視錄影畫面之照片，係以機械之方式所留存之影像
    ，卷附之VISA卡簽帳單、存摺紀錄，均非屬供述證據，無傳
    聞證據法則之適用，因該等照片及書證與被告本案犯行，皆
    具有關聯性，亦有證據能力。
貳、認定犯罪事實所憑之證據及理由：
一、前揭犯罪事實，業據被告於原審坦認不諱（見原審訴緝卷第
    38頁背面、第49頁），並經證人即告訴人蔡正為指證綦詳（
    見臺灣臺北地方法院檢察署98年度偵字第28330號影卷(一)＜
    下簡稱：偵(一)卷＞第10至14、20至23頁、本院卷第80頁背面
    至第83頁），核與原審共同被告陳重達、林羿秀、王孟國於
    檢察官偵查庭訊、偵查期間法官羈押庭訊及於原審各以被告
    身分所為供述之基本事實相符（陳重達部分，見偵(一)卷第
    237至第239頁、第264頁至第268頁，見臺灣臺北地方法院檢
    察署98年度偵字第28330號影卷(二)＜下簡稱：偵(二)卷＞第7至
    8 頁，原法院98年度聲羈字第468號影卷＜下簡稱：原法院
    聲羈卷＞第13至15頁，原審99年度訴字第29號影卷＜下簡稱
    ：原審訴字卷＞第19至20、39至43、51至55頁；林羿秀部分
    ，見偵(一)卷第235至237頁、第264頁至第268頁，偵(二)卷第7
    至8頁，原法院聲羈卷第18至20頁，原審訴字卷第17至18、
    39至43、51至55頁；王孟國部分，見偵(一)卷第239至240頁、
    第264至268頁，偵(二)卷第7至8頁、第16至21頁，原法院聲羈
    卷第10至13頁，原審訴字卷第15至16、39至43、51至55頁）
    ，並經證人邱雄（原名：邱志華）於偵查中結證在卷（見偵
    (二)卷第12至13頁），復有華南銀行活期儲蓄存款存摺影本、
    富邦銀行全國加油站VISA信用卡消費簽帳單影本、贓物認領
    保管單各1紙、旅館現場監視錄影畫面照片18張附卷及扣案
    之如附表編號一所示之SONY ERICSSON牌行動電話1支可證（
    見偵(一)卷第181、184至192、217頁，臺灣臺北地方法院檢察
    署98年度聲拘字第135號影卷第85頁）。已足以擔保被告於
    原審中所為之上開任意性自白，具有相當程度之真實性。
二、被告上訴本院，翻異前詞，原供稱：我有進去汽車旅館房間
    ，中間我有出去，我回來時，陳重達拿金融卡給我，我以為
    金融卡是陳重達的，就出去幫他領錢，領完錢拿給陳重達，
    密碼是陳重達告訴我；我不知道陳重達要用仙人跳來取財，
    陳重達打電話給王孟國說他女友被欺負，我們那時人在海派
    酒店裡面，王孟國叫我一起去；晚上快12點到汽車旅館，房
    間幾樓我忘記，我跟王孟國及陳重達一起進去房間後我看到
    蔡正為，我們有按門鈴，林羿秀開門，進去後我看到蔡正為
    上衣及褲子都脫掉，我問他你幹嘛，我沒有把他強壓在床上
    ，是他跳下床我把他推倒在床上；我不知有沒有人脫光他衣
    服，我前後進出三次，我沒看到王孟國搜被害人身體，我出
    去了，回來後我問王孟國你在幹嘛；我沒有逼問蔡正為的密
    碼，我沒有看到陳重達用手機拍蔡正為裸照；我先回旅館把
    錢和金融卡拿給陳重達，我說我要回海派酒店那邊，我回酒
    店不久，王孟國打電話要我回去，我回去後他拿鑰匙給我，
    我到車上拿電腦，陳重達有跟我說是福特的車，在中山北路
    那邊；不知蔡正為在浴室泡水，因為我回房間時沒有看到蔡
    正為在裡面；我沒有分到錢，因為我不知道他們要做這個案
    子，我與陳重達認識三個月多，他是王孟國的朋友；進去後
    ，陳重達說這個人是我女朋友云云（見本院卷第38頁背面至
    第41頁正面）；又供稱：簽本票時我不在現場，本票也不是
    我要他簽的云云（見本院卷第83頁背面）。嗣於證人王孟國
    於本院作證，聽聞證人王孟國之證言後，被告復改辯稱：我
    確實三進三出，我第一次領錢，再來又出去；第二次回去，
    陳重達拿鑰匙給我，王孟國叫我去酒店拿本票，我是第二次
    去領錢的；第三次陳重達拿鑰匙給我，跟我說被害人車子停
    哪裡；王孟國有欠我錢，所以本票才放在我這邊，我有拿到
    錢，是王孟國還我錢，我把本票還給王孟國云云（見本院卷
    第114頁背面）。經查：
    (一)被告係與王孟國、陳重達等人事先共同商議為本件強盜犯
      行，且其三人至現場旅館後，先至另一房間等候林羿秀之
      通知時，亦有討論作案流程等情，為共犯王孟國於檢察官
      偵訊時供稱：「我與陳重達、陳信忠一起討論，林羿秀會
      打電話給陳重達，通知我們可以進去。我們敲門，林羿秀
      就來開門讓我們進去。」、「（你是否事先知道林羿秀會
      打電話通知陳重達，等你們敲門，林羿秀就會開門？）是
      。這是我們事先已經討論過的流程，我們在林羿秀抵達赴
      約的房間後，我們在隔壁房間討論流程。」（見偵(一)卷第
      240頁）、「（他們設計這套仙人跳打算以此方式進行恐
      嚇取財及進行強盜之事有無告訴你？）陳重達有告訴我，
      陳信忠是我的朋友，因為我跟陳信忠是酒店幹部，又是國
      中的同學，陳重達告訴我的時候，陳信忠有在我旁邊有聽
      到。」等語（見偵(一)卷第266頁）、「我有跟陳重達討論
      過，因為陳重達告訴我蔡正為很怕他的女朋友，我們就抓
      這個點，恐嚇他要簽立本票，這是我跟陳重達、陳信忠討
      論出來」等語（見偵(一)卷第267頁背面）。共犯陳重達於
      偵查期間法官羈押庭訊時亦供稱：被害人是林羿秀認識，
      林羿秀提說這個客人很喜歡她，她跟我，還有王孟國、陳
      信忠約出來談，討論如何做，時間點有點不太記得，大概
      三到五天之前，在林森北路上談的，一個喝茶地方談的，
      有談到分工，提到林羿秀先誘惑被害人出來，其他信用卡
      沒有說誰要去等語（見原法院聲羈卷第14至15頁）。證人
      陳重達於本院作證時亦承認其於上開法官羈押庭訊時所述
      實在（見本院卷第118頁正面），而證人王孟國、被告於
      本院亦承認在衝進蔡正為、林羿秀之房間前，其二人與陳
      重達有先至另一個房間等候之事實（見本院卷第113頁背
      面、第129頁背面）。顯見：被告確實就本件強盜犯行，
      於著手前，先在林森北路某處，與陳重達、王孟國見面，
      陳重達邀王孟國、被告參與作案，王孟國、被告同意參與
      ，以及於98年4月21日當夜，其三人在上揭旅館另一房間
      等候通知時，確有共同商議作案流程。
    (二)證人王孟國嗣於本院雖變異前詞，改稱：提議仙人跳時被
      告不在，被告是做完後才知道；我最後才看到被告，被告
      是我找他去的，找被告去錢櫃那邊等我，我沒有說要幹嘛
      ；我跟被告說，陳重達利用女友騙一個債務人出來，這是
      我跟陳信忠說的，我做偵查筆錄當時，我是講是；我跟陳
      重達有在海派酒店分錢，被告後來有到，林羿秀好像沒有
      到；我是在海派酒店拿錢還被告，被告部分是我還被告錢
      云云（見本院卷第110、113頁背面至114頁正面）。惟查
      ：王孟國於偵查中為上揭「陳信忠有在我旁邊有聽到」等
      語之供述時，有選任辯護人在場（見偵(一)卷第264頁），
      其於本院亦承認於檢察官偵訊時無非法取供之情形存在（
      見本院卷第114頁背面）。而證人王孟國於本院所述：我
      跟被告說，陳重達利用女友騙一個債務人出來云云及其有
      欠被告錢之情節，核與被告於本院準備程序所稱：陳重達
      打電話給王孟國說他女友被欺負，我們那時人在海派酒店
      裡面，王孟國叫我一起去，我沒有分到錢，因我不知他們
      做這個案子云云，大相逕庭。足見證人王孟國嗣於本院所
      為此部分所謂被告事前不知情之證述，係臨時編設迴護被
      告之詞，且被告於本院原所稱：陳重達打電話給王孟國說
      他女友被欺負云云，及其於聽聞證人王孟國在本院之證言
      後，改稱：王孟國有欠我錢，所以本票才放在我這邊，我
      有拿到錢，是王孟國還我錢，我把本票還給王孟國云云，
      亦屬事後虛構之詞，均不足採。至於共犯林羿秀於本院固
      證稱：陳重達未告訴我幾人參加，陳重達提議時，陳信忠
      沒有在場，他們三人是臨時起意云云（見本院卷第78頁背
      面至第80頁）。惟觀以共犯林羿秀於本院之供述，其係否
      認有對本件強盜案件知情，稱：只知道仙人跳云云。但林
      羿秀於檢察官庭訊及偵查期間法官羈押庭訊時皆供稱：是
      我跟陳重達討論，其他的事情，陳重達會跟他們講；酒店
      客人會主動打電話給我，陳重達會詢問我來電邀約的人是
      誰，我告知被害人的相關背景後，陳重達會選擇比較有錢
      或比較容易下手的對象，要我答應被害人的邀約，前去旅
      社赴約，王孟國及陳信忠是陳重達找來的朋友，他們跟我
      一起到旅社，確定我進入房間赴約後，過幾分鐘後陳重達
      打電話給我，由我告知房間號碼，過幾分鐘後，陳重達他
      們就會來敲門，我就去開門讓他們進來，我就先走，搜刮
      而來的財物，事後要四人平分，因為我先走，都是經陳重
      達事後轉交給我，他們進房間後就會對被害人表示我是他
      妹妹，詢問被害人要做什麼，並且會毆打被害人，要求被
      害人將財物交出等語（見偵(一)卷第235、236、266、267
      頁、原法院聲羈卷第20頁）。再參以共犯王孟國前揭於偵
      查中之供述，則顯見：本案強盜行為，係陳重達與林羿秀
      謀議後，再由陳重達告知王孟國、被告相關計畫，邀其二
      人參與，並由陳重達、王孟國、被告三人討論作案流程。
      證人林羿秀於本院所述尚不能為被告有利之證明。
    (三)證人蔡正為於本院作證時，在事隔逾1年半之時間後，仍
      證稱：「（提示蔡正為4月22日第一次警詢筆錄有記載，
      其中一名男子自稱是小涵的哥哥）這男子是誰是否記得？
      是陳信忠（手指被告）」、「（被告有無說到『你把衣服
      脫得只剩內褲，想對林羿秀如何』）當場有人講這句話，
      但是誰講的我不記得」、「三個人（指被告、陳重達、王
      孟國）都有動手打我，只是比較嚴重的是陳重達，我眼鏡
      已經被扒掉」、「三個人都有推我」、「（你身上現金還
      有手錶、汽車駕照、提款卡，是誰拿走？）三個都有動手
      」、「（密碼是誰叫你提供的？）是他們要我寫的。我只
      記得動作，但人我不記得。有一個人拿張紙和一枝筆要我
      寫」「是被告（提錢回來）」、「（被告有無拿槍指著你
      胸口說什麼話？）有，他說在我胸口開個洞好不好」、「
      （7張本票是誰要你簽的？）陳重達。（三人）應該都在
      」等語（見本院卷第80頁背面至83頁）。證人王孟國於本
      院亦證實：確有其先前及被害人所述之其三人進入房間有
      說「你把衣服脫得只剩下內褲，是想對林羿秀怎樣？今天
      要如何擺平此事？」之語，有人假裝對被害人說是林羿秀
      之兄，被害人是為被告與陳重達二人壓在床上，其拿被害
      人皮夾時，被告、陳重達皆在場，其出去刷信用卡時，被
      告在場，本票係其叫被告拿至現場，被告有對被害人說，
      要在他胸口開個洞之語等情節（見本院卷第111至114頁）
      。是證人蔡正為於本院直接對被告之指證，顯屬實在。查
      ：若係如被告所辯：陳重達打電話給王孟國說他女友被欺
      負云云，或是如證人王孟國於本院作證時所稱：被告事前
      不知情，我對被告說，陳重達利用女友騙一個債務人出來
      云云，則如何會於其三人一進上開房間時，是由被告出面
      佯稱：其係林羿秀之兄之語。此益顯證：王孟國、陳重達
      於偵查庭訊及於法官羈押庭訊所述：被告事前知情，且有
      事前討論作案流程等語，係與事實相符。另由證人蔡正為
      及王孟國上揭證述，亦可見被告於本院所為前揭不知情、
      不在場、未看到云云之供述，皆屬虛妄。
    (四)被告所謂三進三出及被告辯護人稱：被告有陪同林羿秀下
      樓離開云云，皆為證人林羿秀、王孟國於本院作證時當庭
      否認有此事（見本院卷第79頁正、背面、第111頁背面、
      第112頁正面），亦見被告部分辯解之不實。至於證人陳
      重達於本院固有證稱：被告進進出出云云，但以該證人於
      本院作證時，對相關問題大部分皆稱：忘記、不記得云云
      之態度觀之（見本院卷第115至117頁），其此部分證述實
      難採信。
三、按共同正犯，本係互相利用，以達共同目的，祇須具有犯意
    之聯絡，行為之分擔，既不問犯罪動機起於何人，亦不必每
    一階段犯行，均經參與。查：證人蔡正為因係強盜之被害人
    ，在驟遇他人加害，情緒緊張，就各個細節掌握固難苛求精
    確，惟其於警詢及本院所述之被強盜等情節，基本事實始終
    一致，再參以共犯陳重達、王孟國先前於警詢、原審之供述
    ，顯證：上揭犯行，顯係由陳重達、王孟國、被告與林羿秀
    分工合作，彼此間有犯意之聯絡，行為之分擔，至為灼然，
    至於各個階段細節，縱非被告親自為之（如盜刷信用卡之行
    使偽造私文書及詐欺取財部分之犯罪），被告亦須對其他共
    犯行為負責。綜上論述，本件事證明確，被告前揭辯解，顯
    皆係事後卸責之詞，無一足取，其犯行均洵堪認定。
參、論罪科刑：
一、核被告所為，分別係犯刑法第330條第1項之結夥三人以上加
    重強盜罪，同法第339條之2第1項以不正方法由自動付款設
    備取財罪，同法第216條、第210條行使偽造私文書罪，同法
    第339條第1項詐欺取財罪。被告與陳重達、林羿秀、王孟國
    及真實姓名、年籍不詳之成年人在如附表編號二所示信用卡
    消費簽帳單商店存根聯上偽造「洪志中」署押，用以偽造私
    文書後持以行使，其等偽造署押之低度行為應為偽造私文書
    之高度行為所吸收，偽造私文書之低度行為應為行使之高度
    行為所吸收，不另論罪。按強盜於行劫時，綑縛事主，即係
    實施強暴脅迫，應包括於強盜行為以內，不另成立妨害自由
    罪（最高法院24年上字第4407號判例意旨參照）。被告與陳
    重達、林羿秀、王孟國於上開期間內強拍被害人裸照之強制
    行為，及以強暴脅迫方式剝奪被害人行動自由之行為，係其
    等加重強盜行為之部分行為，均不另論罪。被告與陳重達、
    林羿秀、王孟國間，就前揭犯行，有犯意聯絡及行為分擔，
    而其四人就上述行使偽造私文書罪及詐欺取財罪，與真實姓
    名、年籍不詳之成年人間，亦有犯意聯絡與行為分擔，均為
    共同正犯。被告與陳重達、林羿秀、王孟國行使如附表編號
    二所示之偽造簽帳單私文書，向海派酒店詐取財物之行為，
    係以一行為觸犯行使偽造私文書及詐欺取財二罪名，為想像
    競合犯，依刑法第55條規定，應從一重之行使偽造私文書罪
    論處。被告所犯上開加重強盜罪、以不正方法由自動付款設
    備取財罪及行使偽造私文書罪等罪，行為可分，罪名不同，
    應分論併罰。
二、查：被告有如事實欄一所示之有期徒刑執行完畢之情形，有
    本院被告前案紀錄表1份在卷可稽，其於有期徒刑執行完畢
    5年內，故意再犯本件有期徒刑之罪，為累犯，皆應依刑法
    第47條第1項規定，加重其刑。
三、撤銷改判部分：
    (一)原審對被告被訴加重強盜部分，認被告罪證明確，予以論
      罪科刑，固非無見。按刑法第59條之酌量減輕其刑，必於
      犯罪之情狀，在客觀上足以引起一般同情，認為即予宣告
      法定低度刑期，猶嫌過重者，始有其適用。至於被告無前
      科，素行端正，子女眾多等情狀，僅可為法定刑內從輕科
      刑之標準，不得據為酌量減輕之理由（最高法院51年臺上
      字第899號判例意旨參照）。查：本件被告所為之前揭犯
      行，係以剝奪被害人行動自由方式為之，且係出於預謀，
      手段惡劣，破壞社會秩序與治安重大，本即難認有犯罪情
      狀可憫恕或值得一般人同情之處。原審判決固謂：「本院
      考量被告陳信忠於犯案時年僅分別25歲，因缺錢花用，萌
      生強盜告訴人蔡正為財物之念頭，驟為本次犯行，應係年
      輕氣盛、思慮不周所致，而其雖與陳重達、林羿秀、王孟
      國均對告訴人施以強暴、脅迫，然幸未造成告訴人傷害之
      結果，堪認其等惡性尚非重大，另由其到案後已能坦承犯
      行，誠實面對法律制裁，性格非屬不可教化，犯後態度堪
      認良好，足認被告之犯罪情狀尚堪憫恕，就其所犯加重強
      盜罪部份，縱量處最輕之法定本刑有期徒刑7年，猶嫌過
      重，爰依刑法第59條之規定，酌量減輕其刑」云云。惟查
      ：被告於本案行為雖僅25歲，但其先前已有上述前科紀錄
      ，其本件係預謀犯罪，與「年輕氣盛、思慮不周」無關，
      且被告在原審係通緝到案，此見原審卷證自明，其於事後
      雖透過其兄要求被害人蔡正為寫和解書，蔡正為同意，蔡
      正為亦未要求被告賠償，為被害人蔡正為於本院陳述明確
      （見本院卷第83頁背面），但此應僅為量刑之參考。固然
      ，被告非首倡謀議者，但被告於原審先坦承犯行，獲得輕
      判後，提起本件上訴，翻異前詞，惟其所辯均經證實為虛
      偽，其僥倖心態殊有可議。被告雖有緘默權，但應無虛構
      事實之權利。原審判決所稱：「其到案後已能坦承犯行，
      誠實面對法律制裁，性格非屬不可教化，犯後態度堪認良
      好」云云之理由（另三名共犯於原審因同一理由，亦經原
      審適用刑法第59條規定減輕其刑），實已不存在，難認被
      告有悔意。綜觀被告本件犯罪之情狀、犯後態度，實難認
      在客觀上有可憫恕及足以引起一般同情之情形。原審判決
      認被告加重強盜犯行有刑法第59條規定之適用，尚有可議
      。檢察官提起上訴，指摘原審判決對被告加重強盜犯行部
      分適用刑法第59條規定為不當，為有理由。被告提起上訴
      ，否認有為加重強盜犯行，要無足取，應無理由。自應由
      本院將原審判決關於被告加重強盜罪暨定應執行刑部分，
      予以撤銷改判。
    (二)茲就撤銷改判部分，審酌被告之智識程度，有前述前科，
      不知悛悔，再為本案犯行，其本案係為貪圖不法所得，所
      為犯行之手段，犯罪所生之危害，所得財物之價值，及事
      後於原審本坦承犯行，至本院又翻異前詞，否認犯罪等一
      切情狀，量處有期徒刑7年2月，以示懲戒。如附表編號一
      所示之SONY ERICSSON牌行動電話1支，係共犯林羿秀所有
      ，供其等為本件加重強盜所用之物，據共犯林羿秀於原審
      供承在卷（見原審訴字卷第53頁背面），應依刑法第38條
      第1項第2款，宣告沒收。
四、上訴駁回部分：
    對被告之以不正方法由自動付款設備取財罪，行使偽造私文
    書罪部分，原審以事證明確，依刑法第28條、第216條、第2
    10條、第339條第1項、第339條之2第1項、第55條、第47條
    條第1項（原審判決漏引，茲補正）、刑法施行法第1條之1
    ，審酌被告盜領款項及盜刷信用卡之犯情，及其犯罪動機、
    目的、手段、品行、智識程度等一切情狀，分別量處有期徒
    刑5月、5月；復說明被告與陳重達、林羿秀、王孟國及真實
    姓名、年籍不詳之成年人在海派酒店所偽造之簽帳單，係以
    感熱式紙張列印，一式共有「顧客存根聯」及「商店存根聯
    」二聯，其間並未以複寫方式為之，該真實姓名、年籍不詳
    之成年人於「商店存根聯」持卡人簽名欄簽名後，將該聯由
    原審共同被告王孟國交還予海派酒店收執，無庸再於顧客存
    根聯上簽名，是如附表編號三所示簽帳單之「顧客存根聯」
    ，係被告與陳重達、林羿秀、王孟國及該真實姓名、年籍不
    詳之成年人所有供其等行使偽造私文書及詐欺取財所用之物
    ，雖未扣案，然不能證明業已滅失，應依刑法第38條第1項
    第2款宣告沒收，如附表編號二所示簽帳單之「商店存根聯
    」，業經共犯王孟國提出交予海派酒店會計人員，已非被告
    所有，然其上偽造之「洪志中」署押，應依刑法第219條規
    定，不問屬於犯人與否，宣告沒收之。其此部分認事用法，
    尚無違誤，量刑亦屬妥適，被告上訴，對此部分指摘原審判
    決（主要針對行使偽造私文書罪部分，主張未參與），其此
    部分上訴核無理由，應予駁回。
肆、上開撤銷改判部分與上訴駁回部分所處之刑，定應執行刑有
    期徒刑7年8月。
據上論斷，應依刑事訴訟法第369條第1項前段、第368條、第364
條，第299條第1項前段、刑法第28條、第330條第1項、第47條第
1項、第38條第1項第2款、第51條第5款，判決如主文。
本案經檢察官許仲瑩到庭執行職務。
中    華    民    國   100    年    1     月    28    日
                  刑事第十三庭  審判長法  官  曾德水
                                      法  官  宋松璟
                                      法  官  王復生
以上正本證明與原本無異。
刑法第330條加重強盜罪及刑法第216條之行使偽造私文書部分，
如不服本判決，應於收受送達後10日內向本院提出上訴書狀，其
未敘述上訴之理由者並得於提起上訴後10日內向本院補提理由書
（均須按他造當事人之人數附繕本）「切勿逕送上級法院」。
刑法第339條之2以不正方法由自動付款設備取財罪部分，不得上
訴。
                                      書記官  陳靜雅
中    華    民    國   100    年    2     月    1     日
附錄：本案論罪科刑法條全文。
刑法第330條：
犯強盜罪而有第321條第1項各款情形之一者，處7年以上有期徒
刑。
前項之未遂犯罰之。
刑法第216條：
行使第210條至第215條之文書者，依偽造、變造文書或登載不實
事項或使登載不實事項之規定處斷。
刑法第210條：
偽造、變造私文書，足以生損害於公眾或他人者，處5年以下有
期徒刑。
刑法第339條：
意圖為自己或第三人不法之所有，以詐術使人將本人或第三人之
物交付者，處5年以下有期徒刑、拘役或科或併科1千元以下罰金
。
以前項方法得財產上不法之利益或使第三人得之者，亦同。
前二項之未遂犯罰之。
刑法第339條之2
意圖為自己或第三人不法之所有，以不正方法由自動付款設備取
得他人之物者，處3年以下有期徒刑、拘役或1萬元以下罰金。
以前項方法得財產上不法之利益或使第三人得之者，亦同。
附表
┌──┬──────────┬──┐
│編號│應沒收之物          │數量│
├──┼──────────┼──┤
│ 一 │SONY ERICSSON牌行動 │壹支│
│    │電話（內無SIM 卡）  │    │
│    │                    │    │
├──┼──────────┼──┤
│ 二 │信用卡消費簽帳單商店│壹枚│
│    │存根聯上偽造之「洪志│    │
│    │中」署押            │    │
├──┼──────────┼──┤
│ 三 │信用卡消費簽帳單顧客│壹張│
│    │存根聯（即持卡人存根│    │
│    │聯）                │    │
└──┴──────────┴──┘